臺中高等行政法院判決　　　　　　　　　　　　　　　九十年度訴字第一五七九號
　　　　　　　　　　　　　　　.
　　原　　　告　廖澄照即銓億豐碾米工廠
　　訴訟代理人　丙○○
　　被　　　告　臺中市政府
　　代　表　人　甲○○
　　訴訟代理人　乙○○
右當事人間因損失補償事件，原告不服內政部中華民國九十年十一月七日台九○內訴
字第九○○七三五四號訴願決定，提起行政訴訟。本院判決如左︰
　　主  文
原告之訴駁回。
訴訟費用由原告負擔。
　　事  實
甲、事實概要：緣原告所有坐落台中市○○區○○路一九五號詮億豐碾米工廠，因位
    於被告辦理台中市○○○○○道路工程用地範圍內，經被告以八十七年十一月二
    日府地用字第一五五○五九號公告徵收其土地及地上物，原告所有詮億豐碾米工
    廠之機器設備必須拆除，被告依台中市辦理公共工程建築改良物拆遷補償辦法之
    規定辦理補償，並委請華聲企業發展鑑定顧問有限公司辦理查估，經協調不成後
    ，被告以八十八年八月三十一日府工土字第一二二八九五號函知原告發放機械搬
    遷補償費新台幣（下同）九八二、六一一元。原告不服，對此提起訴願被駁回，
    復提起再訴願，經再訴願機關決定有關營業損失補償部分之原決定及原處分均撤
    銷，由被告於二個月內另為適法之處分；其餘部分之再訴願駁回。被告依撤銷之
    意旨重新查明後，以八十九年十月九日府建土字第一四○○五一號函知原告：「
    ．．．依據『台中市辦理公共工程建築改良物拆遷補償辦法』第十二條規定其營
    業補助之核算係按實際拆除部分之營業面積核算營業補助費，有關本市○○路一
    九五號詮億豐碾米工廠，經八十八年十二月三日會同台端及有關單位現場勘查結
    果該碾米機器裝設緊接建築線『並未附設門市部』（無營業面積）不符合發給營
    業損失補助費之規定，．．．」，原告不服，提起訴願，亦遭駁回，遂提起行政
    訴訟。
乙、兩造聲明：
一、原告聲明求為判決：訴願決定及原處分均撤銷，被告另為適法之處分。
二、被告聲明求為判決：原告之訴駁回。
丙、兩造之陳述：
壹、原告起訴意旨略以：
一、本件原告於台中市○○區○○路一九五號以經營碾米工廠維生，嗣遭被告拆除，
    原告生活即頓失所依。按該碾米工廠之性質係以「販售米糧」為業，原告持有被
    告所核發營利事業登記證、台灣省政府糧食局糧商營業執照及經濟部工廠登記證
    等文件，是被告自應發給「營業損失補助費」，始符平等原則，並保障人民之生
    存權。
二、惟被告徒以八十八年十二月三日會同原告及有關單位現場勘查結果，以該碾米機
    器裝設「緊接建築線」，遽認原告之工廠未附設門市部，此顯與經驗法則及論理
    法則相違，厥因「整座碾米工廠之本身」，即係供營業使用，包括碾米、販售米
    糧、屯置成品、半成品及等待加工之稻穀。原告亦於系爭土地上營業十餘年，是
    被告未依「台中市辦理公共工程建築改良物拆遷補償辦法」第十二條及第二十六
    條第三款之規定，核實計算整座工廠之面積即營業面積，發給原告營業損失補助
    費，即有違法。另關於「機械搬遷補償費」部分，刻由最高行政法院審理中，併
    予陳明。
貳、被告答辯意旨略以：
一、原告所有坐落台中西屯區○○路一九五號詮億豐碾米工廠，因位於被告辦理台中
    市○○○○○道路工程用地範圍內，並以八十七年十一月二日府地用字第一五五
    ○五九號公告徵收其土地及地上物，原告所有該碾米工廠之機器設備必須拆除，
    被告依「台中市辦理公共工程建築改良物拆遷補償辦法」之規定辦理補償，機器
    設備部分委請華聲企業發展鑑定顧問有限公司辦理查估，並會同原告實地清點各
    項機器設備計十二頁七十項目之多，分別逐一核算其拆卸、安裝、損耗、試車、
    搬運費等，經多次會同原告複查，並經三次邀集原告協調，惟原告一致堅持照價
    全部收購，以致協調不成，被告以八十八年八月三十一日府工土字第一二二八九
    五號函通知原告，發放機器設備拆卸、安裝、損耗、試車、搬運費等計九八二、
    六一一元。因逾期未領，已依法提存法院待領在案。
二、有關原告訴請發給營業損失補償乙節，依據上揭拆遷補償辦法第十二條規定其營
    業補助之核算係按實際拆除部分之營業面積核算營業補助費，系爭碾米工廠經八
    十八年十二月三日會同原告及有關單位實地勘查結果，碾米機器裝設緊接中清路
    建築線，並未附設門市部亦無營業面積可供計算，核與該拆遷補償辦法第十二條
    及二十六條第三款不符，被告據以駁回，並無違法。另原告訴求事項，曾經內政
    部九十年十一月七日台（九十）內訴字第九○○七三五四號函及台中高等行政法
    院八十九年度訴字第一六○號判決駁回在案，併予陳明。
　　理  由
一、本件被告之代表人業已更換，其陳明由新代表人甲○○承受訴訟，於法無誤，應
    予准許。
二、原告未於言詞辯論期日到場，又無民事訴訟法第三百八十六條所列各款情形，爰
    依被告之聲請，由其一造辯論而判決，合先敘明。
三、按「自有房屋或租賃他人房屋，領有營利事業登記證或持有繳納營業稅據者，依
    實際拆除部分之營業面積依左列規定發給營業損失補助費：．．．前項營業面積
    不包括廁所、浴室、廚房及住宅」、「依本辦法第二十三條至第二十五條查定之
    工廠生產及營業設備補助費發給標準如左：．．．三附設門市部損失補助費之發
    給，除持有營利事業登記證發給外，僅持最近一期完繳營業稅據者，得按百分之
    五十發給，其補助費之計算標準比照第十二條單價計算。．．．」，分別為台中
    市辦理公共工程建築改良物拆遷補償辦法第十二條及第二十六條第三款定有明文
    。
四、本件原告所有坐落台中市○○區○○路一九五號詮億豐碾米工廠，位於被告辦理
    台中市○○○○○道路工程用地範圍內，經被告八十七年十一月間函公告徵收其
    土地及地上物，該碾米工廠之機器設備必須拆除，被告發放機械搬遷補償費外，
    對於原告主張另應發放營業損失補償部分否准，原告不服，循序提起行政訴訟。
    訴稱：原告係經營碾米工廠維生，該碾米工廠之性質係以「販售米糧」為業，且
    持有被告所核發營利事業登記證、台灣省政府糧食局糧商營業執照及經濟部工廠
    登記證等文件，是被告自應台中市辦理公共工程建築改良物拆遷補償辦法第十二
    條及第二十六條第三款之規定，發給「營業損失補助費」，以符平等原則及保障
    人民生存權等云。
五、經查，原告所有坐落台中市○○區○○路一九五號詮億豐碾米工廠，因被告辦理
    台中市○○○○○道路工程，經被告於八十七年十一月間函公告徵收，該碾米工
    廠之機器設備必須拆除，並經被告於八十八年十二月三日會同原告及有關單位實
    地勘查結果，該工廠機器設備碾米機裝設已緊接中清路建築線至騎樓上，並未附
    設門市部，有現場照片三幀在卷可稽，原告對此事實並不爭執，而依該照片顯示
    ，原告工廠所放置之機器設備即已緊接建築線，並無其他空間可供門市而純為生
    產之用甚明，難認此機器設備所放置之空間為原告門市營業之用，而得計算其營
    業面積，自與上開拆遷補償辦法第十二條所規定之營業面積及二十六條第三款所
    規定之附設門市部損失補助費等要件不符。至原告持有被告所核發營利事業登記
    證、台灣省政府糧食局糧商營業執照及經濟部工廠登記證等文件，此為依該拆遷
    補償辦法第十二條所規定之發給營業損失補助費之前提要件，原告不得以其領有
    該等證件，即認其所有碾米工廠放置機器設備處為其營業面積，而據以請求被告
    發給營業損失補助費，是被告因辦理徵收原告所有碾米工廠，對原告已函發機械
    搬遷補償費，以原告之該碾米工廠，經核無營業面積，對於原告依該拆遷補償辦
    法第十二條及第二十六條第三款之規定，請求發給營業損失補助費，予以否准，
    並無違法之處。
六、是原處分並無違誤，訴願決定予以維持，亦無不合，本件原告之訴，為無理由，
    應予駁回。至被告所稱本件原告請求之事項業經本院八十九年度訴字第一六○號
    判決駁回在案，惟該判決係關於原告請求機器搬運費事宜，有該判決書在卷可佐
    ，與本件訴訟標的並不相同，此節被告尚有誤會，併予敘明。
據上論結，本件原告之訴為無理由，依行政訴訟法第一百九十五條第一項後段、第九
十八條第三項前段、第二百十八條，民事訴法第三百八十五條第一項前段，判決如主
文。
中　　華　　民　　國　　九十一　　　年　　　四　　　　月　　　　十　　　日
                 臺 中 高 等 行 政 法 院   第 四 庭
                                審 判 長 法  官　沈　應　南
                                         法  官　黃　淑　玲
                                         法  官　許　武　峰
右正本證明與原本無異。
如不服本判決，應於判決送達後二十日內向本院提出上訴書狀，其未表明上訴理由者
，應於提起上訴後二十日內向本院提出上訴理由書（須依對造人數附具繕本）；如於
本判決宣示或公告後送達前提起上訴者，應於判決送達後二十日內補提上訴理由書（
須附繕本）。未表明上訴理由者，逕以裁定駁回。
提起上訴應預繳送達用雙掛號郵票拾份（每份三十四元)。
中　　華　　民　　國　　九十一　　　年　　　四　　　　月　　　　十　　　日
                                     法院書記官  詹  靜  宜
